臺灣臺中地方法院刑事判決　　 96年度訴字第825號
公　訴　人　臺灣臺中地方法院檢察署檢察官
被　　　告　丙○○
上列被告因偽造文書等案件，經檢察官提起公訴（96年度偵字第
2287號），本院判決如下：
    主    文
丙○○行使偽造私文書，足以生損害於他人，累犯，處有期徒刑
肆月，如易科罰金，以銀元佰元即新台幣玖佰元折算壹日。於
台灣大哥大公司行動通信網路業務服務申請書之申請欄內及新申
裝同意書之立同意書人欄上，偽造「甲○○」之署押各壹枚，均
沒收。
    犯罪事實
一、丙○○於民國（以下同）九十一年因詐欺罪，經台灣高等法
    院台中分院判處有期徒刑一年六月確定，又於九十三年間因
    詐欺罪，經本院判處有期徒刑四月確定，上開二罪接續執行
    於九十四年十一月九日執行完畢（假釋保護管束期滿）。詎
    仍不知悔改，於九十五年三月四日前之不詳時間地點，明知
    甲○○之小客車駕駛執照（起訴書誤為身分証）係於九十三
    年十月至十二間，在台中市○○街與文華路遺失之贓物，竟
    仍自不詳年籍之人處予以收受，旋即基於行使偽造私文書及
    意圖為自己不法之所有之犯意，於九十五年三月四日持上開
    甲○○之駕駛執照，至台中市○區○○路二四號天乙通訊公
    司，即台灣大哥大股份有限公司（下稱台灣大哥大公司）所
    指定之特約商店申辦優惠專案（內含優惠門號一個及手機一
    支），向該公司職員魏君恬佯稱欲以「甲○○」名義申購手
    機及0000000000之SIM卡，而於台灣大哥大公司行動通信網
    路業務服務申請書上之申請人欄、新申裝同意書立同意書人
    欄上，接續偽造「甲○○」之簽名並按指印，而偽造上開申
    請書及同意書並持以行使交予魏君恬，致使台灣大哥大公司
    誤認為甲○○本人有意申請租用行動電話門號，且將按時繳
    納行動電話通訊使用費，而陷於錯誤，同意該申請書及同意
    書所載之申請內容，並核發交付行動電話門號ＳＩＭ卡乙張
    及手機乙支，丙○○取得該門號之使用權及該行動電話之所
    有權後，盜打該門號獲得不法利益新台幣五千二百九十九元
    ，除致使台灣大哥大公司受有交付行動電話門號ＳＩＭ卡及
    行動電話之損害外，亦足以生損害於甲○○以及台灣大哥大
    公司對於行動電話客戶資料管理、使用者帳務管理上之正確
    性。嗣甲○○因台灣大哥大向其催討電話費始知上情，經報
    警調取申請書比對係丙○○之指紋而循線查獲。
二、案經甲○○訴請台中市警察局第一分局報告臺灣臺中地方法
    院檢察署檢察官偵查起訴。
    理  由
一、上揭犯罪事實，已據被告丙○○於本院審理時供認不諱，核
    與証人即告訴人甲○○，及證人魏君恬證述情節相符，而台
    灣大哥大公司行動通信網路業務服務申請書上及新申裝同意
    書上所按指印，經比對與丙○○之指紋卡相符，有刑事警察
    局鑑驗書可憑，此外復有行動通信網路業務服務申請書及新
    申裝同意書各乙紙在卷可按。本件事證明確，被告自白核與
    事實相符，其犯行堪以認定。
二、被告丙○○行為後，刑法及刑法施行法業於九十四年二月二
    日經總統以華總一義字第０九四０００一四九０一號令修正
    公布，並於九十五年七月一日施行。按行為後法律有變更者
    ，適用行為時之法律，但行為後之法律有利於行為人者，適
    用最有利於行為人之法律，現行刑法第二條第一項定有明文
    。此條規定乃與刑法第一條罪刑法定主義契合，而貫徹法律
    禁止溯及既往原則，係規範行為後法律變更所生新舊法律比
    較適用之準據法，是刑法第二條本身雖經修正，但刑法第二
    條既屬適用法律之準據法，本身尚無比較新舊法之問題，應
    一律適用裁判時之現行刑法第二條規定以決定適用之刑罰法
    律，先予辨明。又以本次刑法修正之比較新舊法，應就罪刑
    有關之共犯、未遂犯、想像競合犯、牽連犯、連續犯、結合
    犯，以及累犯加重、自首減輕暨其他法定加減原因（如身分
    加減）與加減例等一切情形，本於統一性及整體性原則，綜
    其全部罪刑之結果而為比較，亦有最高法院九十五年度第八
    次刑庭會議決議可資參照。是按：
（一）刑法第第三百三十九條之詐欺取財及詐欺得利罪、第三百
      四十九條第一項之收受贓物罪，法定刑分別得科或併科銀
      元五百元及一千元以下罰金，據修正後刑法施行法增訂第
      一條之一：「中華民國九十四年一月七日刑法修正施行後
      ，刑法分則編所定罰金之貨幣單位為新臺幣。九十四年一
      月七日刑法修正時，刑法分則編未修正之條文定有罰金者
      ，自九十四年一月七日刑法修正施行後，就其所定數額提
      高為三十倍。但七十二年六月二十六日至九十四年一月七
      日新增或修正之條文，就其所定數額提高為三倍」及刑法
      第三十三條第五款修正為：「主刑之種類如下：五、罰金
      ：新臺幣一千元以上，以百元計算之」等規定，是依修正
      後之法律，刑法第三百三十九條第一項之詐欺取財罪、第
      二項之詐欺得利罪、第三百四十九條第一項之收受贓物罪
      所得科或併科處之罰金刑最高各為新臺幣一萬五千元及三
      萬元、最低均為新臺幣一千元；然依被告行為時之刑罰法
      律，即罰金罰鍰提高標準條例第一條前段規定之提高倍數
      十倍及刑法第三十三條第五款規定之罰金最低額一元計算
      ，此三罪之罰金刑最高分別為銀元五千元及一萬元，最低
      額俱為銀元一元，若依現行法規所定貨幣單位折算新臺幣
      條例第二條之規定換算為新臺幣，最高額雖與新法同為新
      臺幣一萬五千元及三萬元，然最低額僅為新臺幣三元。因
      此，比較上述修正前、後之刑罰法律，自應以被告行為時
      關於科或併科處罰金刑之法律較有利於被告。
（二）再按被告行為後，刑法第五十五條後段之牽連犯規定亦於
      九十四年一月七日經刪除，並於九十五年七月一日生效。
      是於新法修正施行後，被告本件所為收受贓物、行使偽造
      私文書、詐欺取財及詐欺得利犯行，即須分論併罰。經比
      較新舊法之規定，修正後之規定對於被告較為不利，依刑
      法第二條第一項前段之規定，自應適用行為時且較有利於
      被告之法律，即修正前刑法第五十五條後段之規定，從較
      重之一罪予以論處。
（三）被告行為後，刑法第四十七條累犯原規定：受有期徒刑之
      執行完畢或受無期徒刑或有期徒刑一部之執行而赦免後，
      五年以內再犯有期徒刑以上之罪者，為累犯，加重本刑至
      二分之一。」，修正後之刑法第四十七條規定則為：「受
      徒刑之執行完畢，或一部之執行而赦免後，五年以內故意
      再犯有期徒刑以上之罪者，為累犯，加重本刑至二分之一
      。第九十八條第二項關於因強制工作而免其刑之執行者，
      於受強制工作處分之執行完畢或一部之執行而免除後，五
      年以內故意再犯有期徒刑以上之罪者，以累犯論。」。本
      件被告所犯均係屬故意犯罪，是不論依新法或舊法均構成
      累犯，則修正前刑法關於累犯之規定，對被告並無不利之
      情形。
（四）被告行為後，刑法第四十一條易科罰金規定，業於九十五
      年七月一日修正公佈施行，被告犯罪時之刑法第四十一條
      第一項前段規定：「犯最重本刑為五年以下有期徒刑以下
      之刑之罪，而受六個月以下有期徒刑或拘役之宣告，因身
      體、教育、職業、家庭之關係或其他正當事由，執行顯有
      困難者，得以一元以上三元以下折算一日，易科罰金。」
      又被告行為時之易科罰金折算標準，修正前罰金罰鍰提高
      標準條例第二條（現已刪除）規定，就其原定數額提高為
      一百倍折算一日，則本件被告行為時之易科罰金折算標準
      ，最高應以銀元三百元折算一日，經折算為新臺幣後，應
      以新臺幣九百元折算為一日。惟九十五年七月一日修正公
      佈施行之刑法第四十一條第一項前段則規定：「犯最重本
      刑為五年以下有期徒刑以下之刑之罪，而受六個月以下有
      期徒刑或拘役之宣告者，得以新臺幣一千元、二千元或三
      千元折算一日，易科罰金。」比較修正前後之易科罰金折
      算標準，以九十五年七月一日修正公佈施行前之規定，較
      有利於被告，則應依刑法第二條第一項前段，適用修正前
      刑法第四十一條第一項前段之規定，定其折算標準。
（五）綜合上述各條文修正前、後之比較，揆諸前揭最高法院決
      議及修正後刑法第二條第一項前段、但書規定之「從舊從
      輕」原則，綜其全部罪刑之比較，自應一體適用被告行為
      時之法律，即修正前刑法之相關規定及罰金罰鍰提高標準
      條例第一條前段規定，予以論處。
三、核被告丙○○所為係犯刑法第三百四十九條第一項之收受贓
    物罪、同法第二百十六條、第二百十條之行使偽造私文書罪
    及同法第三百三十九條第一項之詐欺取財罪（ＳＩＭ卡乙張
    及手機乙支）第二項之詐欺得利罪（盜打門號獲得不法利益
    新台幣五千二百九十九元部分）。本件公訴人就被告所犯詐
    欺取財及得利罪部分，雖未詳予分列，惟起訴書之事實欄已
    敘及，且證據欄所引法條併引同法第三百三十九條第一項及
    第二項，本院自可一併審究，附予敘明。被告申請行動電話
    在申請書及同意書所偽造「甲○○」之署押，係偽造私文書
    之階段行為，及偽造私文書後，並持以行使，其偽造私文書
    之低度行為，應為行使偽造私文書之高度行為所吸收，均不
    另論罪。又被告所犯上開收受贓物罪、行使偽造私文書罪及
    詐欺取財、詐欺得利罪間有方法與結果之牽連關係，應依修
    正前刑法第五十五條關於牽連犯之規定，從一重之行使偽造
    私文書論處。又被告於九十一年因詐欺罪，經台灣高等法院
    台中分院判處有期徒刑一年六月確定，又於九十三年間因詐
    欺罪，經本院判處有期徒刑四月確定，上開二罪接續執行於
    九十四年十一月九日執行完畢（假釋保護管束期滿），此有
    台灣高等法院被告前案紀錄表在卷可按，茲於五年以內故意
    再犯皆為本件有期徒刑以上之罪，為累犯並依法加重其刑。
    審酌被告曾有竊盜、偽造有價券及詐欺等多次犯罪前科，此
    有前開被告前案紀錄表在卷可按，足見其素行不良，本件被
    告以告訴人名義辦理行動電話門號，藉以圖得個人一時之便
    、蠅頭之利，足以造成被冒用者及台灣大哥大電訊公司之損
    害，且紊亂電信業務管理之正確信，及被告在本院審理中始
    坦承犯行等一切情狀，爰量處如主文所示之刑，並依修正前
    刑法第四十一條第一項前段之規定諭知易科罰金之折算標準
    。又被告申辦行動電話，於台灣大哥大公司行動通信網路業
    務服務申請書上之申請人欄、新申裝同意書之立同意書人欄
    上，偽造「甲○○」之署押各一枚，不問屬於犯人與否，均
    沒收。
據上論斷，應依刑事訴訟法第二百九十九條第一項前段，刑法第
二條第一項前段、第二百十六條、第二百十條、第三百三十九條
第一項、第二項、第三百四十九條第一項、第二百十九條、修正
前刑法第四十一條第一前段、第四十七條、第五十五條，罰金罰
鍰提高標準條例第一條前段、修正前罰金罰鍰提高標準條例第二
條，現行法規所定貨幣單位折算新台幣條例第二條，判決如主文
。
本案經檢察官乙○○到庭執行職務。
中　　華　　民　　國　　96　　年　　7 　　月　　10　　日
                  刑事第二庭 審判長法  官  林清鈞
                                   法  官  郭書豪
                                   法  官  許金樹
上正本證明與原本無異。
如不服本判決，應於送達後十日內向本院提出上訴狀（須附繕本
），上訴於臺灣高等法院臺中分院。
                                   書記官  王崑煜
中　　華　　民　　國　　96　　年　　7 　　月　　10　　日
附錄論罪科刑法條
刑法第二百十條
偽造、變造私文書，足以生損害於公眾或他人者，處五年以下有
期徒刑。
刑法第二百十六條
行使第二百十條至第二百十五條之文書者，依偽造、變造文書或
登載不實事項或使登載不實事項之規定處斷。
刑法第三百三十九條第一項、第二項
意圖為自己或第三人不法之所有，以詐術使人將本人或第三人之
物交付者，處五年以下有期徒刑、拘役或科或併科一千元以下罰
金。
以前項方法得財產上不法之利益或使第三人得之者，亦同。
刑法第三百四十九條第一項
收受贓物者，處三年以下有期徒刑、拘役或五百元以下罰金。
